【裁判字號】    88,易,2264
【裁判日期】    900731
【裁判案由】    詐欺
【裁判全文】
臺灣桃園地方法院刑事判決                        八十八年度易字第二二六四號
    公  訴  人  臺灣桃園地方法院檢察署檢察官
    被      告  丙○○
右列被告因詐欺案件，經檢察官提起公訴（八十八年度偵緝字第四九五號），本院判
決如左：
    主  文
丙○○無罪。
    理  由
一、公訴意旨如附件起訴書所載。
二、本件訊之被告丙○○堅詞否認有詐欺犯意，辯稱：向告訴人借錢者係其前夫甲○
    ○，伊僅是單純借支票給甲○○使用等語，然被告丙○○提供之支票多達十幾張
    ，有卷附之支票影本可稽，且多次為其親持支票前往借貸，參以其復稱有些借款
    係為免其他甲○○向其借用支票跳票而再簽發支票向告訴人支借以存入永彬實業
    有限公司之帳戶供人兌領，顯係為自己利益簽發支票供甲○○用以向告訴人借款
    ，是使借款者係案外人甲○○，其亦難置身事外，所辯僅單純借票一語，委無
    可取，而其就案外人甲○○陸續多次向告訴人借款一事，雖難脫干係，惟刑法第
    三百三十九條第一項詐欺罪之成立，須行為人主觀上出自為自己或第三人不法所
    有之意圖，及客觀上施用詐術使人將本人或第三人之物交付為其構成要件。而所
    謂以詐術使人交付財物，必須被詐欺人因其詐術而陷於錯誤，若其所用方法，不
    能認為詐術，亦不致使人陷於錯誤即與該罪之要件有間。又依積極証據足可証明
    行為人主觀上確有不法所有之意圖時，固得論以刑法第三百三十九條之詐欺罪相
    繩，惟行為人施詐時之意圖尚有存疑，且依調查證據之結果，復不足以認定行為
    人自始具有上述主觀犯罪構成要件，即不得遽以該罪論擬。至於民事債務當事人
    間未依債務本旨履行給付之情形，若非出於自始無意給付之詐欺行徑時，自不該
    當刑法第三百三十九第一項詐欺罪之構成要件。而刑事被告依法不負自證無罪之
    義務，故別無積極證據之情形下，自難以被告單純債務不履行狀態，推定被告自
    始即有不法所有之意圖而施行詐術。再以刑法上詐欺罪之立法意旨，係以禁止於
    經濟行為中使用不當之方法得利為規範目的，而經濟行為亦因其行為本質及類型
    ，而於交易領域中有其特有之行為特性，法律原則上固應保障交易主觀上之秩序
，惟於具體案例中，亦應顧及行為人於交易之初交易雙方為交易行為時，是否有
    具體情事，足認其違背正當之經濟秩序，而應予以制裁。否則，經濟行為本身原
    寓有不同程度之不確定性或交易風險，交易雙方本應自行估量其主、客觀情事及
    搜集相關資訊，以作為其判斷之參考。以借貸或民間金錢借貸互助會為例，交易
    之當事人本應自行考量對方之資格、能力、信用，及交易內容之投資報酬率、資
    金風險等等因素，除具上開違反詐欺罪之具體情事外，非謂當事人之一方有無法
    依約履行之情形，即應成立詐欺罪，否則刑事詐欺責任與民事債務不履行責任將
    失其分際。經查，被告之前夫甲○○自八十年起即向告訴人乙○○支借現金，實
    際上告訴人出借之現金，均係由陳林緩女士供應，八十三年間另由被告丙○○提
    供其個人支票或其所經營之永彬實業有限公司之支票向乙○○借錢，持續借至八
    十七年間，有約定利息，付息方式採預扣方式為之等情，業據案外人甲○○、告
    訴人及證人陳林緩供承在卷，其間於八十一年六月甲○○更因借貸金錢而提供新
    竹縣湖口鄉○○○段００９７〡０００３號土地，設定抵押權予陳林緩（現仍未
    塗銷），有土地登記謄本在卷可稽，因此案外人甲○○與告訴人及金主間之借貸
    關係，起自八十年迄至八十七年止，長達七年，復有支付利息，並提供不動產設
    定抵押權供債權擔保，已難謂案外人甲○○借款之伊始即無意還款。再查，案外
    人甲○○為從事商業活動而向告訴人舉債，且借款次數不下數十次，金額累計更
    高達數百萬元，則被告既須借款經商，復於前債未清之狀況下，猶繼續借款，其
    財務狀況自然不佳，至為明顯，故告訴人對於案外人甲○○恐有到期無法清償借
    款之虞，理當瞭然於胸，其明知及此仍應允借款，乃自願承擔是項風險，甲○○
    及被告丙○○顯無隱瞞甲○○之給付能力或虛構不實之事項使之陷於錯誤而交付
    借款之不法情事。至於案外人甲○○事後未清償所借款項，應僅為其事後不履行
    債務之民事糾葛，要不得單憑事後不清償債務而逕認其於借款之初，即有詐欺犯
    意，準此案外人甲○○主觀上無詐欺犯意，客觀上復無施用詐術，則被告丙○○
    提供支票助其向告訴人借款一行，亦難謂合於詐欺罪之構成要件，爰應為其無罪
    之諭知。
據上論斷，應依刑事訴訟法第三百零一條第一項，判決如主文。
本案經檢察官許炳文到庭執行職務。
中      華      民      國      九十        年    七    月    三十一    日
                                 臺灣桃園地方法院刑事第一庭
                                             法  官   潘  政  宏
右正本證明與原本無異。
如不服本判決，應於判決送達後十日內向本院提出上訴狀( 應附繕本 )，上訴於臺灣
高等法院。
                                             書記官   王  月  香
中        華        民        國      九十       年   八   月    六    日


司法院資訊處製作；財團法人民間司法改革基金會備份。
